臺灣桃園地方法院行政訴訟判決　　　　　110年度交字第240號
原　　　告　官聲哲　
被　　　告　桃園市政府交通事件裁決處

代　表　人　張丞邦　
訴訟代理人　黃一鳴律師
複 代理 人　陳奕昕律師
上列當事人間交通裁決事件，原告不服被告民國110 年5 月26日
桃交裁罰字第58-D8MB30875號裁決，提起行政訴訟，本院判決如
下：
    主  文
原告之訴駁回。
訴訟費用新臺幣參佰元由原告負擔。
    事實及理由
壹、程序部分
一、本件原告不服被告於民國110 年5 月26日以桃交裁罰字第58
    -D8MB30875號裁決書（下稱原處分）所為之裁決，向本院提
    起撤銷訴訟，依兩造書狀所述各節及卷內資料所示，本件事
    證已臻明確，本院認無經言詞辯論之必要，爰依行政訴訟法
    第237 條之7 之規定，不經言詞辯論而為判決。
貳、實體部分
一、事實概要：原告於110 年1 月19日23時43分騎乘車牌號碼00
    0-0000號普通重型機車（下稱系爭機車），行駛在桃園市八
    德區廣福路上，至該路與國際路交岔路口時，未為兩段式左
    轉，直接左轉國際路，因有「違反道路交通管理處罰條例之
    行為，拒絕停車接受稽查而逃逸」之違規行為，為桃園市政
    府警察局八德分局廣興派出所員警於110 年1 月20日以掌電
    字第D8MB30875 號舉發違反道路交通管理事件通知單，逕行
    舉發其違反道路交通管理處罰條例（下稱道交條例）第60條
    第1 項規定，並載明應於110 年3 月6 日前到案。嗣原告於
    110 年2 月22日到案向被告陳述意見，被告於110 年5 月26
    日認其有「違反處罰條例之行為，拒絕停車接受稽查而逃逸
    」之違規事實，乃依道交條例第60條第1 項規定，以原處分
    裁處原告罰鍰新臺幣（下同）1 萬元，吊扣駕駛執照6 個月
    並諭知易處處分，原處分於110 年5 月26日送達予原告。原
    告不服該處分，於同日向本院提起本件行政訴訟。被告則於
    審理中，認原告係持大型重機車駕照駕駛普通重型機車而有
    「駕駛非其駕駛執照種類之車輛，違規應受吊扣駕駛執照處
    分」之違規行為，於110 年8 月11日重新掣發原處分，裁處
    原告罰鍰1 萬元，記違規點數5 點。
二、原告起訴主張：原告當時駕車左轉進入國際路時，天色昏暗
    ，光線不足，路旁突然有物體衝出，當下無法判斷為何物，
    下意識閃避後至前方停止並回頭觀察，也沒有看見員警追上
    ，認定沒有異狀才離開，卻遭員警舉發拒檢逃逸。而員警當
    時站的位置後方是施工地段，當下根本無法判斷是員警還是
    施工人員等語。並聲明：原處分撤銷。
三、被告則以：依舉發機關員警之執勤影像光碟內容，員警以閃
    光指揮棒示意原告停車，原告拒絕停車而閃避員警後逕行駕
    車離去，違規事實明確。且員警穿著警用反光外套站在路燈
    路，當場見系爭機車有未依規定兩段式左轉之違規情事乃予
    攔查，並非無故。又當日視線良好，依員警的動作手勢、行
    車路況，及其他用路人的配合程度，原告應清楚知悉員警明
    確指示車輛應停車受檢。主觀上已認識員警有以其為目標進
    行攔查之舉動，原告之訴為無理由，應予駁回等語置辯，並
    聲明：原告之訴駁回。
四、本件爭點：員警有無對原告發動攔查之正當事由？原告有無
    拒絕停車接受稽查而逃逸之違規情事？
五、本院之判斷：
  ㈠按機慢車兩段左轉標誌，用以告示左轉大型重型機車以外之
    機車或慢車駕駛人應遵照號誌指示，在號誌顯示允許直行時
    先行駛至右前方路口之左轉待轉區等待左轉，俟該方向號誌
    顯示允許直行後，再行續駛，以兩段方式完成左轉。本標誌
    設於實施機慢車兩段左轉路口附近顯明之處，並配合劃設機
    慢車左轉待轉區標線；機慢車左轉待轉區線，用以指示大型
    重型機車以外之機車或慢車駕駛人分段行駛。視需要設於號
    誌管制之交岔路口。本標線線型為白色長方形，線寬15公分
    。劃設於停止線前端，設有枕木紋行人穿越道者，劃設於枕
    木紋行人穿越道前方；汽車駕駛人轉彎或變換車道時不依標
    誌、標線、號誌指示者，處600 元以上1,800 元以下罰鍰，
    道路交通標誌標線號誌設置規則第65條第1 項、第191 條第
    1 至2 項、道交條例第48條第1 項第2 款分別定有明文。
  ㈡本院於審理時當庭勘驗卷附採證光碟之結果略以：
  ⒈（自109 ）廣福路、福國街_1-8（廣）全景（國際路、廣福
    路）_00000000000000.mp4 ：影像為丁字路口之固定式監視
    器畫面，日期為『2021/01/19』，左下角註記為『八德區廣
    福路、福國街_1/8（廣）全景（國際路、廣福路）』，於畫
    面左側可見路口有繪設機車待轉區，當時為夜間，惟天候與
    視線均屬正常良好。於『23：42：44』即影片時間2 分40秒
    時，畫面左上方有二部機車先後行駛在廣福路之內側左轉彎
    專用車道至停止線處停等紅燈，二車騎士並轉頭交談。於『
    23：43：06』即影片時間3 分2 秒時，畫面左上方有另一部
    機車駛至該二部機車後方準備左轉國際路。於『23：43：10
    』即影片時間3 分7 秒時，廣福路之號誌變為圓形綠燈。該
    三部機車即先後進入路口左轉進入國際路，並未於路口待轉
    ，並可見第三部機車後座有裝設橘色之方形外送保溫箱。
  ⒉（自109 ）廣福路、福國街_3-8（車）國際路往中路街_000
    0000 0000000.mp4：影像為車道上方之固定式監視器畫面，
    日期為『2021/01/19』，左下角註記為『八德區廣福路、福
    國街_3/8（車）國際路往中路街』，當時為夜間，惟天候與
    視線均屬正常良好。於『23：43：14』即影片時間3 分13秒
    時，接連出現三部機車先後出現，第二部機車車號為『MKZ-
    8126』號，第三部機車後座則有裝設橘色之方形外送保溫箱
    。
  ⒊（租10803 ）國際路與國豐街口-2. 國際路與國豐二街口（
    全）-00000000-000000.mp4：影像為路邊高架固定式監視器
    畫面，日期為『2021/01/19』，當時為夜間，惟天候與視線
    均屬正常良好，畫面上方之路口係國際路與廣福路口（下稱
    遠端路口），畫面中央之路口則為國際路與國豐二街路口（
    下稱近端路口）。畫面左側可見路邊有接連設置施工圍籬與
    警示燈，近端路口之路邊則有二名穿著警用反光外套之員警
    站在近端路口靠近施工圍籬旁。於『23：43：12』即影片時
    間43分12秒時，遠端路口之畫面右側接連出現三部機車進入
    路口後左轉而來。於『23：43：17』即影片時間43分17秒時
    ，二名員警均開啟閃光指揮棒並對駛來機車示意攔查，惟前
    二部機車並未停車，仍持續駛離，僅第三部機車停車。
  ⒋上開勘驗內容，業經當庭製作勘驗筆錄在卷可參（本院卷第
    92至93頁），所見畫面亦與卷附影像擷取照片相符（本院卷
    第56至57頁）。則依勘驗筆錄所示，原告騎乘系爭機車確有
    未依規定於路口兩段式左轉之違規，此客觀事實亦為原告所
    不爭執（本院卷第91頁），此部分違規事實堪予認定，而值
    勤之攔查員警在發覺此違規後進行攔查，係有合法正當之事
    由。
  ㈢又按汽車駕駛人，駕駛汽車有違反本條例之行為，經交通勤
    務警察或依法令執行交通稽查任務人員制止時，不聽制止或
    拒絕停車接受稽查而逃逸者，除按各該條規定處罰外，處1
    萬元以上3 萬元以下罰鍰，並吊扣其駕駛執照6 個月；領有
    汽車駕駛執照之汽車駕駛人，除駕駛聯結車、大客車、大貨
    車外之非其駕駛執照種類之車輛，違反本條例及道路交通安
    全規則之規定，應受吊扣駕駛執照情形時，無因而肇事致人
    受傷或重傷者，記違規點數5 點。但1 年內違規點數共達6
    點以上或再次應受吊扣駕駛執照情形者，併依原違反本條例
    應受吊扣駕駛執照處分規定，吊扣其駕駛執照，道交條例第
    60條第1 項前段、第68條第2 項亦有明文。經查，原告有未
    依規定兩段式左轉之違規情事，業經本院認定如前，且依勘
    驗影像所見，當時雖為夜間惟攔查地點周遭仍有充足照明，
    可認當時視線確屬良好。而員警亦已穿著制服與警用反光外
    套，並持閃光指揮棒攔查，且原告自承能看見有人自路旁走
    出，實難謂原告並無發現攔查員警。復依勘驗筆錄記載，當
    時在系爭機車後方一同違規左轉之另一部機車，見警攔查即
    停車配合，益徵證明當時並無足令一般駕駛人無法辨識攔查
    員警身份之外在因素或障礙存在，堪認原告於遭攔查時已能
    察覺路旁有員警持閃光指揮棒示意停車配合攔查之舉動。
  ㈣退步言之，縱原告心存懷疑而未於第一時間立即停車，惟當
    時路況良好，原告並非不能在駛至該處時減速暫停以加以辨
    別該攔停者是否為員警，因若確為員警進行攔查，其若不予
    配合，勢將構成「拒絕停車接受稽查而逃逸」之違規，此乃
    一般駕駛人均能知悉之常理。況原告於本院審理時陳稱：「
    當下我的車速沒察覺，我意識到的時候指揮棒已經在我的右
    側，我當下是覺得有點嚇到及詫異，所以車子有閃一下，但
    是當下並沒有哨音。」等語（見本院卷第93頁），原告既稱
    在通過攔查地點時發覺路邊有人衝出，乃至前方停車並回頭
    確認有無異狀之舉動云云，縱此部分陳述為真，則原告當能
    看見穿著警用反光外套並持閃光指揮棒之員警對另一部機車
    盤查之情事，卻仍駕車離去，顯見原告不論以無法辨識路邊
    是否有員警或停車後未見員警在後追趕等主張為辯，均屬推
    諉卸責之詞，並不可採。據此，足認原告明知執勤員警以明
    確之指揮手勢進行攔查，卻仍拒不停車受檢，逃逸離去之違
    規屬實，被告所為原處分並無違誤。
六、綜上所述，原告駕駛系爭機車有未依規定兩段式左轉之違反
    道交條例第48條第1 項第2 款情事，且原告已明確知悉員警
    舉起指揮棒示意之明確攔查舉動，卻仍拒絕停車接受稽查並
    逃逸，自有違反道交條例第60條第1 項規定。從而，被告依
    道交條例第60條第1 項、第68條第2 項及違反道路交通管理
    事件統一裁罰基準及處理細則規定，對原告裁處如原處分主
    文所示之處罰，核無違誤。原告訴請撤銷原處分，為無理由
    ，應予駁回。
七、本件事證已臻明確，兩造其餘攻擊、防禦方法及所提證據，
    經核均與判決結果不生影響，爰不一一論列，併此敘明。
八、本件訴訟費用額確定為第一審裁判費300 元，爰依行政訴訟
    法第98條第1 項規定，由敗訴之原告負擔。
中    華    民    國   110    年    11    月    3     日
                  行政訴訟庭  法  官  徐  培  元
上為正本係照原本作成。
如不服本判決，應於判決送達後20日內，向本院提出上訴狀並表
明上訴理由（原判決所違背之法令及其具體內容或依訴訟資料可
認為原判決有違背法令之具體事實），其未載明上訴理由者，應
於提出上訴後20日內向本院補提理由書（上訴狀及上訴理由書均
須按他造人數附繕本，如未按期補提上訴理由書，則逕予駁回上
訴），並應繳納上訴裁判費新臺幣750元。
中    華    民    國   110    年    11    月    3     日
                              書記官  吳  文  彤